【裁判字號】    98,審抗,318
【裁判日期】    981030
【裁判案由】    本票裁定
【裁判全文】
臺灣臺北地方法院民事裁定             98年度審抗字第318號
抗  告  人  金廣福實業有限公司
兼法定代理  甲○○
人
相  對  人  香港商香港上海豐銀行股份有限公司
法定代理人  乙○○
上列當事人間聲請本票裁定事件，抗告人對於本院民國98年9 月
22日98所為之98年度司票字第20008 號裁定提起抗告，本院裁定
如下：
    主  文
抗告駁回。
抗告程序費用新臺幣壹仟元由抗告人負擔。
    理  由
一、相對人於原審聲請意旨略以：相對人執有抗告人於民國97年
    10月16日共同簽發之本票乙紙，內載金額美金（下同）5,25
    0,000 元，付款地在臺北市信義區，利息未約定，免除作成
    拒絕證書，到期日未載，詎於98年9 月17日經提示僅支付其
    中部分物，其餘1,384,482.65元未獲付款，為此爰依票據法
    第123 條規定聲請裁定准予強制執行等語。原審就系爭本票
    中之1,384,482.65元及自98年9 月17日起至清償日止，按年
    息6%計算之利息，裁定准予強制執行。
二、抗告意旨略以：相對人最後核定之放款額度僅為1,500,000
    元，並非5,250,000 元，系爭本票僅在申貸並非借款之擔保
    ，是系爭本票理應作廢。又系爭本票雖載有免除作成拒絕證
    書，執票人得不請求作成拒絕證書而行使追索權，然仍應為
    付款之提示，本件相對人並未向抗告人為提示及催討，卷內
    亦無提及催討之證據，且抗告人於接獲本票裁定時，要求相
    對人出示系爭本票供抗告人確認其真偽亦遭拒絕，相對人徒
    託空言，謂已於98年9 月17日提示云云，實不足採信。再者
    ，抗告人未清償之本金僅為1,190,549.82元，原審不察逕以
    1,384,482.65元准予相對人強制執行，亦非適法，為此提起
    抗告，請求廢棄原裁定更為適法之裁定云云。
三、按執票人向本票發票人行使追索權時，得聲請法院裁定後強
    制執行，票據法第123 條定有明文。次按本票執票人，依票
    據法第123 條規定，聲請法院裁定許可對發票人強制執行，
    係屬非訟事件，此項聲請之裁定，及抗告法院之裁定，僅依
    非訟事件程序，就本票形式上之要件是否具備予以審查為已
    足，並無確定實體上法律關係存否之效力，如發票人就票據
    債務之存否有爭執時，應由發票人提起確認之訴，以資解決
    ；倘發票人就票據主張有偽造、變造之情形，應於收受本票
    准予強制執行之裁定後20日內，對執票人向為裁定之法院提
    起確認之訴以玆救濟，此為最高法院57年臺抗字第76號、56
    年台抗字第714 號判例意旨及非訟事件法第195 條第1 項所
    揭示之原則。復按本票既已載明免除作成拒絕證書，執票人
    聲請裁定准予強制執行，即毋庸提出已為付款提示之證據。
    苟發票人抗辯執票人未為提示，依票據法第124 條準用同法
    第95條但書之規定，即應由其負舉證之責，此有最高法院94
    年度台抗字第823 號裁定可資參照。
四、經查，相對人主張上開事實，業於原審提出與其所述相符之
    本票乙紙為證，且為抗告人所不爭，原審就系爭本票為形式
    上之審查，認其已具備本票各記載事項合於票據法第120 條
    規定，屬有效之本票，乃裁定准許強制執行，並無不合。抗
    告人雖指稱相對人未提示系爭本票，惟查系爭本票載有「此
    票免除作成拒絕證書」字樣，而本票記載免除拒絕證書者，
    如主張執票人未提示本票，票據債務人應負舉證之責，乃票
    據法第124 條準用第95條所明定。準此，相對人於聲請本票
    強制執行裁定時，僅主張於到期日後提示不獲付款，即為已
    足，抗告人抗辯相對人未提示系爭本票，應依上開規定負舉
    證責任，惟抗告人並未舉證以為釋明，則其辯稱相對人未提
    示系爭本票云云，即非有據。抗告人復稱兩造間最後核貸金
    額僅為1,500,000 元及未清償本金應為1,190,549.82元等情
    縱然屬實，亦屬實體法上法律關係之爭執，揆諸上開說明，
    要非本件非訟程序所得審究，應由抗告人另提起訴訟以玆解
    決。從而，原裁定准許系爭本票強制執行，於法並無違誤，
    抗告意旨仍執前詞指摘原裁定不當，求予廢棄，為無理由，
    應予駁回。
五、據上論結，本件抗告為無理由，爰依非訟事件法第46條、第
    21條第2 項、第24條第1 項、民事訴訟法第495 條之1 第1
    項、第449 條第1 項、第78條，裁定如主文。
中    華    民    國    98    年    10    月    30    日
                  民事第六庭     審判長  朱漢寶
                                 法  官  傅中樂
                                 法  官  張瑜鳳
以上正本係照原本作成。
本裁定除以適用法規顯有錯誤為理由，並經本院許可外，不得再
抗告。如提起再抗告，應於裁定送達後10日內委任律師為訴訟代
理人向本院提出再抗告狀，並繳納再抗告費新臺幣1,000 元。
中    華    民    國    98    年    10    月    30    日
                                書記官  羅元秀


司法院資訊處製作；財團法人民間司法改革基金會備份。
